【裁判字號】    92,交易,4
【裁判日期】    920613
【裁判案由】    過失傷害
【裁判全文】
台灣雲林地方法院刑事判決                           九十二年度交易字第四號
    公  訴  人  台灣雲林地方法院檢察署檢察官
    被      告  戊○○
    選任辯護人  何永福律師
右列被告因過失傷害案件，經檢察官提起公訴（九十一年度調偵字第四七號），本院
判決如左︰
    主  文
戊○○因過失傷害人，處罰金伍仟元，如易服勞役以參佰元折算壹日。
    事  實
一、戊○○於民國九十一年四月五日六時四十五分許，駕駛車牌ＱＳ－５７００號自
    小客車，沿雲林縣西螺鎮○○○路由西往東行駛，途經同鎮○○街口之閃光黃燈
    號誌時，疏未減速接近，注意安全，小心通過，而貿然駛經該路口，適甲○○騎
    乘車牌ＵＴＡ－９９７號輕機車，沿文昌街由北往南行經該路口閃光紅燈號誌，
    疏未停止於交岔路口前，以讓幹道車優先通行，竟逕行騎越，致甲○○所騎機車
    之右側與戊○○所駕小客車左前保險桿擦撞，致使甲○○之機車往左前方滑倒，
    人因而受有右橈骨骨折、左側第一掌骨骨折、右側脛骨腓骨骨折等之傷害。
二、案經甲○○訴由雲林縣警察局西螺分局訴請台灣雲林地方法院檢察署檢察官偵查
    起訴。
    理  由
一、支線道車應暫停讓幹線道車先行，為道路交通安全規則第一百零二條第二款所明
    定。而閃光黃燈表示「警告」，車輛應減速接近，注意安全，小心通過；閃光紅
    燈表示「停車再開」，車輛應減速接近，先停止於交岔路口前，讓幹道車優先通
    行後認為安全時，方得續行，為道路交通標誌標線號誌設置規則第二百十一條第
    一項第一款、第二款所明定。可以說，閃光黃燈不等於綠燈，閃光紅燈則幾近於
    紅燈。
二、經查：
    (一)被告戊○○駕上述小客車由西往東，與告訴人甲○○騎上述機車由北往南，在
      上述交岔路口，機車之右側與小客車之左前方保險桿發生擦撞，為被告戊○○
      所承認，且與證人即告訴人甲○○、恰好在旁邊籬笆內剪花的目擊證人乙○○
      、座在戊○○小客車左前座的證人己○○證述相符，且有道路交通事故調查報
      告表可資佐證。而甲○○因此受有上述傷害，有財團法人佛教慈濟綜合醫院大
      林分院診斷證明書一件在卷可稽（分局卷）。
    (二)至於擦撞地點在路口的那個地方？（以下自被告行車方向來描述）
      被告與證人之供述：
        (1)己○○證述二車擦撞的地點則在正常的行車路線上尚未到路口處（本院卷
          第五三頁正面己○○筆錄，第六六頁己○○以紅色原子筆打×處）。
        (2)被告戊○○則證述二車擦撞地點是在正常行車路線路口中央（本院卷第六
          ０頁正面戊○○筆錄，第六六頁戊○○以紅色原子筆打☆處）。
        (3)乙○○證述二車擦撞的地點較靠近路口的右側（本院卷第五０頁背面郭憲
          爐證詞，第六六頁乙○○以藍色原子筆所劃○□處）。
        (4)甲○○則證述二車擦撞地點也較靠近路口的右側，而與乙○○所指擦撞地
          點較為接近（本院卷第四六頁正面甲○○證詞，第六五頁甲○○以藍色原
          子筆打ˇ處）。
      法官認為：
        (1)己○○所指擦撞地點尚未進入路口，可能性不高，且與其他三人所述完全
          不符，應該是不夠精確的指述。
        (2)乙○○於本院卷第六六頁照片上以藍色原子筆所劃○□，以指出擦撞地點
          後，接著又在檢察官詰問「機車騎士已經騎到那裡？」答稱「機車騎士已
          經騎到三分之一中間。」檢察官又問「三分之一如何算？」答稱「從中線
          算過來一點點。」（本院卷第五０頁背面－五一頁正面），這樣的說法與
          其於警訊時所供「‧‧機車過路口三分之二被自小客車撞到。」相符，並
          與被告以☆來標示的擦撞地點較為相符（本院卷第六六頁），而與乙○○
          自己用藍色原子筆劃的○□地點較不相符。核其原因，應是照片是自被告
          的行車方向拍攝，而非平面圖，因此有角度、長度的誤差，正確地點不易
          在照片上精確標示。
        (3)從而，自乙○○之證詞，與被告所指擦撞地點相符一節，法官認為被告在
          本院卷第六六頁照片上以☆所指地點應是擦撞之地點。
    (三)至於雙方的速度如何，怎麼發生擦撞的？
      證人及被告的供述：
        (1)證人乙○○供稱聽到碰一聲才看到（本院卷第五０頁背面），因而並未看
          到碰撞前的情形。
        (2)甲○○證稱她當時大約騎二十幾公里，而她都騎二十至三十公里，到路口
          不可能超過三十公里（本院卷第四六頁背面、四八頁背面）。
        (3)被告供稱當時時速差不多十公里左右（本院卷第六０頁正面）。
      法官認為，為了預留日後爭訟的空間，雙方所說的時速，通常只能供參考。
        然而，(1)紅色機車右側前、中、後均有明顯橫向擦痕（分局卷第一張照片）
        ，(2)小客車左前方白色保險桿上留有紅色漆（分局卷第二張照片）（本院卷
        第一二頁），衡情應是機車擦撞時留下的。(3)小客車擦撞的範圍幾與機車擦
        撞的範圍相同（分局卷第五張照片）（偵查卷第一四頁下方照片）。(4)在小
        客車、機車重量差異甚大的情形下，如果小客車的速度快的話，則雙方碰撞
        的地方應該只有一點，機車即會被撞開；小客車、機車擦撞而能留下如此大
        範圍的擦痕，至少顯示在擦撞時，小客車的速度是很慢的。
    (四)雙方違反注意義務的程度：
      甲○○在檢察官詰問「有無看到被告？」時，答稱「沒有看到，但是很遠有
        看到有車子。」再問「你有看右邊來車？」答稱「有，我看沒有車才過。」
        （本院卷第四六頁背面－四七頁正面），被告的小客車十分的慢，業如前述
        ，則甲○○顯然沒有注意右側來車，根本也沒有停止於交岔路口前，讓被告
        的幹道車優先通行，就貿然前行。
      被告於檢察官詢問「你當天經過車禍路口的時候最早發現甲○○的機車，他
        的機車是在那地方？」答稱「撞到我的車頭的那個時候。」則雖然被告已減
        速靠近該路口，然而，卻也沒有注意到左側甲○○的來車已匆忙靠近。
      法官認為，甲○○未在交岔路口前先停車讓戊○○的小客車優先通行，是車
        禍發生的主要原因，戊○○如果也注意到甲○○的來車已匆忙靠近，而緊急
        停車，也可以避免車禍。從而，甲○○應為本件車禍負主要責任，被告戊○○也應負責，惟過失程度卻是十分的輕。
    (五)被告雖供稱請路人幫忙打電話報案，惟被告在檢察官問「警察怎麼知道是妳？
      」答稱「警察到醫院後看來看去就問我是否剛才發生車禍。」則被告在警察懷
      疑為犯罪嫌疑人之前，並未積極向警察自白犯罪、承認為犯罪嫌疑人，尚難認
      為自首。
三、(一)核被告所為，係犯刑法第二百八十四條第一項之因過失傷害人罪。(二)法官審酌
    本案為過失犯罪，其反社會性、犯罪意識不明顯，是以，本案的重點在於民事賠
    償，而不是刑事處罰。衡量被害人受傷的程度，以及被告違規的情節，尚不足以
    讓法官對本案的被告使用自由刑，因而處被告罰金五千元，並就罰金部分定易服
    勞役的折算標準，已足以督促其往後駕車小心。至於被害人的損害填補，則得另
    循民事訴訟之途徑求償。
四、據上論斷，應依刑事訴訟法第二百九十九條第一項前段，刑法第二百八十四條第
    一項、第四十二條第二項，罰金罰鍰提高標準條例第一條前段、第二條，判決如
    主文。
本案經檢察官丙○○偵查起訴，檢察官丁○○到庭執行職務。
中      華      民      國      九十二  年      六      月      十三    日
                                      台灣雲林地方法院刑事第一庭
                                              法  官  林  輝  煌
右正本證明與原本無異。
如不服本判決，應於送達後十日內向本院提出上訴狀（須附繕本），上訴於台灣高等
法院台南分院。
告訴人或被害人對於本判決如有不服，而請求檢察官上訴者，其上訴期間之計算以檢
察官收受判決正本之日期為準。
                                              書記官  陳  美  華
中      華      民      國      九十二  年      六      月      十三    日
附錄本案論罪科刑法條全文：
中華民國刑法
第二百八十四條
  因過失傷害人者，處六月以下有期徒刑、拘役或五百元以下罰金，致重傷者，處一
  年以下有期徒刑、拘役或五百元以下罰金。
  從事業務之人，因業務上之過失傷害人者，處一年以下有期徒刑、拘役或一千元以
  下罰金，致重傷者，處三年以下有期徒刑、拘役或二千元以下罰金。
（右揭條文的罰金刑，應該依罰金罰鍰提高標準條例規定，提高為十倍）


司法院資訊處製作；財團法人民間司法改革基金會備份。
